【裁判字號】    97,交易,62
【裁判日期】    970627
【裁判案由】    業務過失傷害
【裁判全文】
臺灣彰化地方法院刑事判決              97年度交易字第62號
公  訴  人  臺灣彰化地方法院檢察署檢察官
被      告  丙○○
上列被告因業務過失傷害案件，經檢察官聲請簡易判決處刑（96
年度偵字第10609號），本院改依通常審理程序判決如下：
    主  文
丙○○無罪。
    理  由
一、公訴意旨略以：被告丙○○係設於臺中市北屯區○○○○街3
    號順湧科技有限公司（下稱順湧公司）之技術員，以修復測
    試鐵捲門為業，為從事業務之人，順湧公司於民國96年8月
    間向龍邦大地大廈管理委員會承攬位於彰化縣彰化市○○路
    ○段149巷2弄龍邦大地大廈地下室車道控制工程，丙○○於
    96年9月23日上午11時35分許，至該龍邦大地大廈地下室，
    修復測試該大樓地下室出入口鐵捲門，應注意修復測試鐵捲
    門時，應確定四週之人、車均在安全範圍之外，無安全之顧
    慮，始得進行修復測試，亦應注意管制人、車出入，避免修
    復測試鐵捲門時，發生危險，且依當時之情形，並無不能注
    意之情形，竟疏於注意，未確定四週人、車均在安全範圍之
    外，亦未管制人、車出入，逕行測試鐵捲門，致下降鐵捲門
    擊中騎機車通過該處之甲○○，造成人車倒地，受有臉部、
    頭皮、頸部之挫傷及顱骨骨折等傷害。因認被告丙○○涉犯
    刑法第284條第2項之業務過失傷害罪嫌。
二、按犯罪事實應依證據認定之，無證據不得認定其犯罪事實，
    又不能證明被告犯罪者，應諭知無罪判決，刑事訴訟法第15
    4條第2項、第301條第1項分別定有明文。而按刑事訴訟上證
    明之資料，無論為直接證據或間接證據，均須達於通常一般
    之人均不致有所懷疑，而得確信其真實之程度，始得據為有
    罪之認定，若其關於被告是否犯罪之證明未能達此程度，而
    有合理之懷疑存在，致使無從形成有罪之確信，根據「罪證
    有疑，利於被告」之證據法則，即不得據為不利被告之認定
    ，且按檢察官就被告犯罪事實，應負舉證責任，並指出證明
    之方法。因此，檢察官對於起訴之犯罪事實，應負提出證據
    及說服之實質舉證責任。倘其所提出之證據，不足為被告有
    罪之積極證明，或其指出證明之方法，無從說服法院以形成
    被告有罪之心證，基於無罪推定之原則，自應為被告無罪判
    決之諭知。最高法院76年臺上字第4986號、92年台上第12 8
    號分別著有判例。
三、公訴人認定被告涉犯上開罪嫌，無非係以被告丙○○於警詢
    、偵訊中坦承，及證人即告訴人甲○○、證人乙○○之證述
    為據，並以順湧公司本件承攬工程估價單、請款單、統一發
    票、告訴人秀傳紀念醫院診斷證明書及案發當時現場錄影VC
    D光碟等件為佐證。
四、訊據被告堅決否認有何導致告訴人受傷之行為，辯稱：當時
    該自動鐵門已經修理完畢，處於自動感應升降之狀態，伊係
    在地下室出口附近查看感應卡機，未有任何操縱鐵門之動作
    等語。經查：
  (1)被告自警詢、偵查起即為上開辯解，起訴書記載被告於警詢
    、偵查坦承犯行云云，顯有誤會，上開告訴人秀傳紀念醫院
    診斷證明書，僅足以證明告訴人當時確有受傷等情，尚不足
    以證明其受傷係何人之行為所導致，又上開順湧公司本件承
    攬工程估價單、請款單、統一發票等件，僅足以證明當天確
    有進行該修理工程，亦難以證明本件事故發生時，被告是否
    尚在進行何種動作。
  (2)另證人即告訴人甲○○固證稱：當時上開鐵門係處於手動狀
    態，並非自動狀態等語，但依其證述情節，其係在大樓警衛
    室看到有人要進來，等很久門沒開，聽總幹事說在測試要用
    手動控制，警衛用手動開門，約過十幾分鐘才去地下室騎車
    出門等語（見本院97年6月13日審理筆錄第6頁），可見其見
    到警衛以手動開門至其騎車出門，已相距十多分鐘。
  (3)但證人即總幹事乙○○於本院結證稱：被告先說已經測試完
    成，我下去驗收，驗收的過程，發現地下室的感應卡機不能
    自動開門，我叫被告下去修理，被告在修理感應卡機的時候
    就發生告訴人受傷的這事情，用感應卡就可以打開鐵門，有
    一段時間自動關下來，（在這裡可以操作鐵門關起來？）沒
    有，關起來是自動關的，沒有辦法下降，被告在修理時開、
    關都是改手動開關，手動、自動是在警衛室控制的，當天測
    試的時候有改成手動開關，當時事情發生後是已經修理好的
    ，已經在測試的時候，已經改成自動開關了等語（見本院97
    年6月13日審理筆錄第8、9頁）。
  (4)本院勘驗上開案發當時現場錄影VC D光碟結果，查知「先有
    一部淺色的車子11點35分33秒開出去經過鐵門，11點35分38
    秒一個女孩步行經過鐵門，11點35分50秒機車騎士經過鐵門
    ，鐵門在11點35分51秒鐵門放下來撞擊機車騎士」等情，有
    本院審理之勘驗筆錄可證，並有該VCD光碟之翻拍照片可證
    ，被告所辯及證人乙○○所證當時上開鐵門係處於自動升降
    狀態等情，應屬實情，上開證人甲○○所述當時係手動狀態
    云云，應有誤會。
  (5)綜核上情，當天修理上開自動鐵門時，雖曾改為手控操作，
    但本件事故發生時，已經改為自動感應升降，被告身在地下
    室感應卡機附近，無從操縱該鐵門下降，所以，告訴人當時
    遭下降之鐵門擊中，是否被告之行為所致，已有可疑。
  (6)本件事故發生時，上開鐵門既處於自動升降狀態，被告無從
    予以操控，且該大樓平時晚間就會將鐵門改為自動升降狀態
    ，該大樓地下室出口附近，又有「禁止跟車進出」之大型警
    語，此有該大樓地下室出口附近之照片在卷可稽（見本院卷
    ），告訴人為該大樓住戶，對此情形應知之甚詳，被告既無
    任何動作，自無須對於進出住戶加以管制。而依上開現場錄
    影VC D光碟勘驗結果，當時告訴人顯係在前1輛車感應開門
    出去後，跟隨在後欲出該鐵門，卻遭自動下降之鐵門砸中，
    告訴人因而受傷，難認係被告之行為所致。此外，復查無其
    他積極證據足以證明被告有何起訴書所指業務過失犯行，自
    屬不能證明被告犯罪，公訴人所提出之證據，既不足為被告
    有罪之積極證明，且其指出證明之方法，無從說服本院以形
    成被告有罪之心證，基於無罪推定之原則，自應為被告無罪
    之諭知。
據上論斷，應依刑事訴訟法第301條第1項，判決如主文。
本案經檢察官余建國到庭執行職務。
中    華    民    國    97    年    6     月    27    日
                  刑事第五庭    法      官  余仕明
以上正本證明與原本無異。
如不服本判決，應於判決送達後10日內，向本院提出上訴
書狀，上訴書狀應「敘述具體上訴理由」，並按他造當事
人之人數附繕本。「切勿逕送上級法院」。
告訴人或被害人對於判決如有不服具備理由請求檢察官上訴者，
其上訴期間之計算係以檢察官收受判決正本之日期為準。
中    華    民    國    97    年    6     月    27    日
                                書  記  官  黃幼華


司法院資訊處製作；財團法人民間司法改革基金會備份。
